---
title: "Fundamentos de programación en R"
output: html_notebook
---
Calculadora
# ctrl + alt + I

```{r}
24+74-78
747*78-50
```
División

```{r}
a <- 27/5
b <- 27 %/% 5
c <- 27%%5

c
```
Exponenciación

```{r}
23^3
```

Raíz cuadrada
```{r}
23^0.5
help(sqrt)
sqrt(25)
```

Logaritmos
```{r}
log(exp(1))
log(10, base = 3)
exp(1)
pi
```
Tipos de datos y conversión
```{r}
w <- TRUE
x <- FALSE
y <- " Hola "
z <- "4"
a <- 4
b <- 4L
```

```{r}
class(b)
```

Conversión entre tipos de datos
| Función | Tipo al que hace conversión |
| -- | -- |
| as.integer() | Entero|
| as.numeric() | Numérico |
| as.character() | Cadena de texto |
| as.factor() | Factor |
| as.logical() | Lógico |
| as.null() | NULL | 

```{r}
edad <- readline(prompt = "Ingrese su edad:")
edad <- as.integer(edad)
```

**Operadores lógicos y de comparacion**

| Operador | Descripción |
| -- | -- |
| & | y |
| | | o |
| ! | no |
| == | igual a |
| != | diferente a |
| < | menor que |
| > | mayor que |
| >= | mayor o igual que |
| <= | menor o igual que |

```{r}
#pinguino

alas <- TRUE
vuela <- FALSE
pico <- TRUE
```

```{r}
alas & vuela
alas & pico
(alas & pico) | vuela
```

Funciones y condicionales

IMC - Indice de masa corporal

```{r}
imc <- function(altura_m, peso_kg){
  indice <- peso_kg / altura_m ^ 2
  
  print(paste0("Su IMC es: ", round(indice, 1)))
  
  if (indice < 18.5){print("Tiene bajo peso.")}
  else if (indice >= 18.5 & indice < 25) {print("Tiene peso normal.")}
  else {print("Tiene sobrepeso.")}
}
```

```{r}
imc(1.75, 90)
```

Bucles iteradores

```{r}
contador <- 0

while (contador < 50){
  print(contador)
  contador <- contador + 1
}
```
 
```{r}
for (count in 0:50){
  a <- count ^ 2 
  print(a)
}

for (count in seq(0,50,5)){
  a <- count ^ 2 
  print(a)
}
```

Estructuras de datos

```{r}
is.vector(4)
```
```{r}
#concatenate
vector <- c(1, 7, 8, 9)
vector
str(vector)
length(vector)

```

```{r}
vector2 <- c(1,2,3,4,5,"6")
str(vector2)
```

```{r}
vector2 <- as.integer(vector2)
str(vector2)
```
 
```{r}
vector3 <- c(vector, vector2)
vector3
```


```{r}
vec1 <- 1:10
vec2 <- 11:20

vec1
vec2
vec1 * vec2
sum(vec1 * vec2)
vec1 %*% vec2
```

```{r}
lista <- list(
  cadena = "Nombre",
  47,
  TRUE,
  FALSE,
  sublista = list("Primero", "Segundo")
)

lista[1]
lista$cadena

lista[5]

lista[[5]][2]

lista$sublista[2]
```



